臺灣高等法院刑事裁定
111年度毒抗字第944號
抗  告  人  
即  被  告  何志峯


上列抗告人因違反毒品危害防制條例案件，不服臺灣新北地方法
院中華民國111年9月29日裁定（111年度毒聲字第1144號），提
起抗告，本院裁定如下：
    主  文
抗告駁回。                                             
    理  由
一、原裁定意旨略以：抗告人何志峯基於施用第二級毒品甲基安
    非他命之犯意，於民國111年7月14日為警採尿回溯前96小時
    內之某時，在不詳地點，以不詳方式，施用甲基安非他命1
    次，嗣於111年7月14日晚間7時55分許，在其新北市○○區○○
    路0段000號7樓之2住所，為警持原審所核發之搜索票執行搜
    索，當場扣得甲基安非他命21包（總毛重25.149公克；聲請
    書誤載為19包，應予更正）而查獲，經警採集其尿液送驗，
    檢驗結果呈安非他命、甲基安非他命陽性反應，被告雖否認
    有何施用第二級毒品之犯行，惟其尿液經送請具有專門鑑定
    尿液中有無毒品成分之台灣尖端先進生技醫藥股份有限公司
    以酵素免疫分析法（EIA）初步檢驗，再以氣相層析質譜儀
    法（GC/MS）確認檢驗，檢驗結果呈安非他命、甲基安非他
    命陽性反應，且尿液檢體編號亦互核相符等情，有臺北市政
    府警察局偵辦毒品案件尿液檢體委驗單（檢體編號：116378
    ）、台灣尖端先進生技醫藥股份有限公司濫用藥物檢驗報告
    在卷可稽，被告應確有施用第二級毒品甲基安非他命之犯行
    。又被告於本件犯行前，未曾受觀察、勒戒或強制戒治，且
    被告另涉犯販賣第一級毒品案件，業經臺灣新北地方檢察署
    檢察官以111年度偵字第32321號提起公訴，現由原審審理中
    ，檢察官因認本件不宜為緩起訴處分，故選擇向法院聲請裁
    定觀察、勒戒，經原審審核認檢察官之聲請為正當，爰依毒
    品危害防制條例第20條第1項、觀察勒戒處分執行條例第3條
    第1項規定，裁定令被告入勒戒處所觀察、勒戒等語。
二、抗告意旨略以：被告另案被起訴販賣毒品是莫名其妙，該案
    根本不是毒品而是砂糖加蘇打粉，且被告本身有在吃診所開
    立之管制藥，並沒有施用任何毒品，怎會有毒品陽性反應，
    被告本身也是被害人云云。
三、按犯毒品危害防制條例第10條之罪者，檢察官應聲請法院裁
    定，令被告入勒戒處所觀察、勒戒，其期間不得逾2月；觀
    察、勒戒後，檢察官依據勒戒處所之陳報，認受觀察、勒戒
    人無繼續施用毒品傾向者，應即釋放，並為不起訴之處分；
    認受觀察、勒戒人有繼續施用毒品傾向者，檢察官應聲請法
    院裁定令入戒治處所強制戒治，其期間為6個月以上，至無
    繼續強制戒治之必要為止。但最長不得逾1年。依前項規定
    為觀察、勒戒或強制戒治執行完畢釋放後，3年後再犯第10
    條之罪者，適用前2項之規定，毒品危害防制條例第20條第1
    項、第2項及第3項分別定有明文。
四、本院之判斷：
  ㈠被告雖否認有施用第二級毒品甲基安非他命之犯行，然其於
    前述時、地為警察查獲，經警採集其尿液檢體，送台灣尖端
    先進生技醫藥股份有限公司以酵素免疫分析法（EIA）初步
    檢驗，再以氣相層析質譜儀法（GC/MS）確認檢驗，檢驗結
    果呈安非他命、甲基安非他命陽性反應，且尿液檢體編號亦
    互核相符等情，有前述尿液檢體委驗單及濫用藥物檢驗報告
    附卷可稽（見毒偵卷第25、27頁），堪認被告確有施用第二
    級毒品甲基安非他命之犯行。
  ㈡按甲基安非他命經口服投與後約70%於24小時內自尿中排出，
    約90%於96小時內自尿中排出，由於甲基安非他命成分之檢
    出與其投與方式、投與量、個人體質、採尿時間與檢測儀器
    之精密度等諸多因素有關，因此僅憑尿液中呈甲基安非他命
    陽性反應，並無法確實推算吸食時間距採集時間之長短，惟
    依上述資料推斷，最長可能不會超過4日乙節，業據衛生署
    藥物食品檢驗局（後改制為衛生福利部食品藥物管理署）以
    81年2月8日（81）藥檢壹字第001156號函示明確；又酵素免
    疫分析法屬免疫學分析原理，當其他藥物化學結構相近才可
    能引起偽陽性；氣相層析質譜儀法則係目前確認藥物篩檢結
    果時最常採用之確認方法，在良好的操作條件下，以氣相層
    析質譜儀作藥物及其代謝物之定性及定量分析，均不致有偽
    陽性反應產生，亦有行政院衛生署管制藥品管理局（後改制
    為衛生福利部食品藥物管理署）92年6月20日管檢字第09200
    04713號函解釋甚詳，凡此均為法院辦理施用毒品案件職務
    上已知之事實。是被告於上開時、地經警採集其尿液送驗結
    果，安非他命之濃度為1,280ng/mL、甲基安非他命之濃度則
    為3,500ng/mL，毒品濃度均高於衛生福利部公告闕值500ng/
    mL，而該結果係採用氣相層析質譜儀法進行確認，已足排除
    偽陽性反應之可能，足認被告於為警採尿時起回溯96小時內
    之某時，確有施用第二級毒品甲基安非他命之事實。被告雖
    稱其有在吃診所開立之管制藥品，然未提出任何看診紀錄或
    處方箋以供本院查證，則其空言否認犯行，自不足採。加以
    警方當日在被告住處扣得疑似毒品之物，經鑑定結果，其中
    21包確實檢出甲基安非他命成分，有搜索扣押筆錄、扣押物
    品目錄表、扣案物照片、毒品鑑定書等在卷可稽（見毒偵卷
    第16-18、20-24頁），益徵被告確有施用甲基安非他命之犯
    行。
  ㈢被告前未曾因施用毒品犯行受觀察、勒戒或強制戒治等情，
    有本院被告前案紀錄表1份在卷可佐（見本院卷第11、12頁
    ）；且檢察官於聲請書中敘明被告另涉犯販賣第一級毒品案
    件，業經提起公訴由原審審理中，此亦與前述紀錄表相符，
    是檢察官認本件不宜為緩起訴處分，而向法院聲請裁定觀察
    、勒戒，核屬檢察官裁量職權之適法行使，是檢察官聲請令
    被告入勒戒處所觀察、勒戒，於法尚無不合。
五、綜上所述，原審以檢察官聲請意旨並無不合，依據毒品危害
    防制條例第20條第1項及觀察勒戒處分執行條例第3條第1項
    ，裁定被告應送勒戒處所觀察、勒戒，經核其認事用法均無
    違誤，抗告意旨執前詞空言指摘原裁定不當，請求撤銷原裁
    定，為無理由，應予駁回。
據上論斷，應依刑事訴訟法第412條，裁定如主文。　　
中　　華　　民　　國　　111 　年　　11　　月　　1 　　日
                  刑事第一庭    審判長法　官  周煙平
                                      法　官  吳炳桂
                                      法　官  游士珺
以上正本證明與原本無異。
不得再抗告。
                                      書記官  廖紫喬
中　　華　　民　　國　　111 　年　　11　　月　　1 　　日